臺灣新北地方法院刑事判決　　　　　　110年度審易字第727號
公　訴　人　臺灣新北地方檢察署檢察官
被　　　告　莊堯崴


上列被告因詐欺案件，經檢察官提起公訴（110 年度偵緝字第49
0 號），本院判決如下：
    主  文
莊堯崴犯如本判決附表宣告刑欄所示之罪，各處如本判決附表宣
告刑欄所示之刑。應執行有期徒刑壹年肆月。
未扣案之犯罪所得合計新臺幣壹萬肆仟伍佰柒拾元均沒收，於全
部或一部不能沒收或不宜執行沒收時，追徵其價額。
    事實及理由
壹、查被告莊堯崴所犯均係死刑、無期徒刑、最輕本刑為3 年以
    上有期徒刑以外之罪，其於準備程序就被訴事實為全部有罪
    之陳述，經告知簡式審判程序之旨，並聽取其與檢察官之意
    見後，本院認無不得或不宜改依簡式審判程序進行之處，爰
    依刑事訴訟法第273 條之1 第1 項、第284 條之1 之規定，
    裁定進行簡式審判程序。
貳、本案犯罪事實及證據，除下列事項應予補充、更正外，餘均
    引用附件即檢察官起訴書之記載：
一、附件附表編號2 詐騙方式欄所載之「以其虛設之『Ste Ven
    』臉書帳號，向告訴人林冠儒佯稱其有汽車保險桿等商品出
    售，致告訴人林冠儒陷於錯誤」，應補充為「以其虛設之『
    Ste Ven 』臉書帳號，刊登出售汽車保險桿等商品之不實拍
    賣訊息，致告訴人林冠儒瀏覽該不實訊息後陷於錯誤，而以
    臉書通訊軟體Messenger 與被告洽談買賣事宜」。
二、附件附表編號3 詐騙方式欄所載之「以其虛設之『周謙』臉
    書帳號，向被害人饒丞毅佯稱其有一組二手Airpods 等商品
    出售，致被害人饒丞毅陷於錯誤」，應補充為「以其虛設之
    『周謙』臉書帳號，刊登出售二手Airpods 等商品之不實拍
    賣訊息，致被害人饒丞毅瀏覽該不實訊息後誤信為真，復以
    臉書通訊軟體Messenger 與被告洽談買賣事宜」；同編號匯
    款金額欄所載之「共4,500 元」，則應更正為「共5,500 元
    」。
三、補充「被告莊堯崴於110 年9 月30日本院準備程序及審理時
    之自白（參本院卷附當日各該筆錄）」為證據。
叁、論罪科刑：
一、核被告所為，皆係犯刑法第339 條之4 第1 項第3 款之以網
    際網路對公眾散布而犯詐欺取財罪。被告所犯上開五罪間，
    行為之時間、手法、對象、侵害法益之歸屬各有差異，顯係
    基於各自獨立之犯意而為之，當予分論併罰。至於公訴意旨
    認被告本件所為均成立刑法第339 條第1 項詐欺取財罪一節
    ，查被告所為皆係在不特定多數人得自由上網瀏覽之臉書社
    群網站上，公開刊登佯裝販售商品之不實資訊，以此方式對
    公眾散布而遂行各次詐欺取財犯行，此據被告於本院審理時
    供承明確，自均該當於刑法第339 條之4 第1 項第3 款之構
    成要件，公訴意旨所列罪名，容有誤會，然兩者基本社會事
    實同一，且經當庭向被告諭知同一被訴事實可能涉及前述加
    重詐欺之罪名，對其關於事實及法律上之防禦或主張皆不生
    妨礙或剝奪，是其訴訟上之權益已獲保障，應由本院變更起
    訴法條加以審理。
二、審酌被告於案發時期正值氣力強健之青壯階段，於智識程度
    或社會歷練上更無顯然低下或欠缺之情狀，竟不思付出自身
    技藝或勞力，循正當、合法途徑賺取生活所需之錢財，卻藉
    由在公開之社群網站上刊登不實之販售商品訊息，分別對附
    件附表所示告訴人、被害人（以下合稱本件告訴人、被害人
    ）施用詐術，進而騙取金錢得手，所為不僅危害網路交易之
    安全，踐踏參與交易雙方應具備之誠信，復造成本件告訴人
    、被害人之財產受有損害，皆有不該，惟念其犯後始終坦承
    犯行，態度勉可，已與告訴人林冠儒、鄭明育達成和解並賠
    償所受損害，此有本院公務電話紀錄1 份附卷可參，雖仍有
    部分告訴人、被害人未能達成和解，亦足肯認被告有積極彌
    補所生損害之心，兼衡被告之素行、教育程度、職業、家庭
    經濟與生活狀況，以及犯罪之動機、目的、手段等一切情狀
    ，分別量處如主文第1 項所示之各刑，並定應執行之刑，以
    資處罰。
肆、被告實行本件各該犯行所詐得之金額，扣除已賠償告訴人林
    冠儒、鄭明育部分，尚有新臺幣1 萬4,570 元未返還剩餘告
    訴人或被害人，核屬其犯罪所得，基於任何人不得保有犯罪
    所得之立法原則，仍應依刑法第38條之1 第1 項、第3 項規
    定，於主文第2 項宣告沒收，於全部或一部不能沒收或不宜
    執行沒收時，追徵其價額。
伍、本判決係依刑事訴訟法第310 條之2 及第454 條所製作之簡
    化判決，依法僅需記載犯罪事實、證據名稱及應適用之法條
    ，並得以簡略方式為之，如認定之犯罪事實、證據及應適用
    之法條，與檢察官起訴書之記載相同者，得引用之，附此敘
    明。
據上論斷，應依刑事訴訟法第273 條之1 第1 項、第299 條第1
項前段、第300 條、第310 條之2 、第454 條（本件依刑事判決
精簡原則，僅記載程序法條文），判決如主文。
本案經檢察官黃冠傑偵查起訴，由檢察官陳炎辰到庭執行公訴。
中    華    民    國    110   年    10    月    21    日
                 刑事第二十四庭  法  官  李俊彥
以上正本證明與原本無異。
如不服本判決，應於判決送達後20日內敘明上訴理由，向本院提
出上訴狀（應附繕本），上訴於臺灣高等法院。其未敘述上訴理
由者，應於上訴期間屆滿後20日內向本院補提理由書「切勿逕送
上級法院」。
                                 書記官  林慈恩
中    華    民    國    110   年    10    月    21    日
附錄本判決論罪之法律條文：
中華民國刑法第339 條之4
犯第339 條詐欺罪而有下列情形之一者，處1 年以上7 年以下有
期徒刑，得併科1 百萬元以下罰金：
一、冒用政府機關或公務員名義犯之。
二、三人以上共同犯之。
三、以廣播電視、電子通訊、網際網路或其他媒體等傳播工具，
    對公眾散布而犯之。
前項之未遂犯罰之。
　
附表：
┌──┬─────────┬───────────┐
│編號│犯   罪   事   實 │宣        告        刑│
├──┼─────────┼───────────┤
│ 一 │即附件附表編號1 所│莊堯崴犯以網際網路對公│
│    │載之詐欺犯行。    │眾散布而詐欺取財罪，處│
│    │                  │有期徒刑壹年貳月。    │
├──┼─────────┼───────────┤
│ 二 │即附件附表編號2 所│莊堯崴犯以網際網路對公│
│    │載之詐欺犯行。    │眾散布而詐欺取財罪，處│
│    │                  │有期徒刑壹年。        │
├──┼─────────┼───────────┤
│ 三 │即附件附表編號3 所│莊堯崴犯以網際網路對公│
│    │載之詐欺犯行。    │眾散布而詐欺取財罪，處│
│    │                  │有期徒刑壹年貳月。    │
├──┼─────────┼───────────┤
│ 四 │即附件附表編號4 所│莊堯崴犯以網際網路對公│
│    │載之詐欺犯行。    │眾散布而詐欺取財罪，處│
│    │                  │有期徒刑壹年。        │
├──┼─────────┼───────────┤
│ 五 │即附件附表編號5 所│莊堯崴犯以網際網路對公│
│    │載之詐欺犯行。    │眾散布而詐欺取財罪，處│
│    │                  │有期徒刑壹年貳月。    │
└──┴─────────┴───────────┘
--------------------------------------------------------
附件：
臺灣新北地方檢察署檢察官起訴書
                                    110年度偵緝字第490號
    被      告  莊堯崴  男  21歲（民國00年0月00日生）
                        住新北市○○區○○路000巷00號5樓
                        （另案羈押在法務部矯正署臺北看守
                          所）
                        國民身分證統一編號：Z000000000號
上列被告因詐欺案件，已經偵查終結，認應該提起公訴，茲將犯
罪事實及證據並所犯法條分敘如下：
        犯罪事實
一、莊堯崴意圖為自己不法之所有，並基於詐欺取財之犯意，先
    在臉書社群註冊「周謙」、「Ste Ven 」等虛設帳號，再於
    如附表所示時間，以上開虛設帳號，以如附表所示方式，詐
    欺林伯叡、林冠儒、鄭明、李柏為及饒丞毅等五人，致林
    伯叡、林冠儒、鄭明、李柏為及饒丞毅等五人均陷於錯誤
    ，而依莊堯崴指示，分別匯款如附表所示金額，至莊堯崴所
    有之新北市新莊區農會西盛分部帳號00000000000000號帳戶
    ，旋遭莊堯崴提領。嗣因莊堯崴詐得上開價款後，或未寄出
    商品、或僅寄出仿品（如附表示），經林伯叡、林冠儒、鄭
    明、李柏為及饒丞毅等五人陸續發現受騙，報警處理，而
    循線查悉上情。
二、案經林伯叡、林冠儒、鄭明、李柏為訴由新北市政府警察
    局新莊分局報告偵辦。
        證據並所犯法條
一、證據清單及待證事實
┌──┬───────────┬───────────┐
│編號│    證  據  名  稱    │    待  證  事  實    │
├──┼───────────┼───────────┤
│ 1  │被告莊堯崴於本署偵訊中│坦承上揭全部犯行。    │
│    │之自白                │                      │
├──┼───────────┼───────────┤
│ 2  │證人即告訴人林伯叡、林│證明上揭（如附表）所示│
│    │冠儒、鄭明、李柏為及│之詐欺取財犯行事實。  │
│    │被害人饒丞毅等五人於警│                      │
│    │詢中之證述            │                      │
├──┼───────────┼───────────┤
│ 3  │證人即同案被告周定謙於│證明被告冒用同案被告周│
│    │警詢及本署偵訊中之證述│定謙之名義實施本件詐欺│
│    │                      │取財犯行之事實。      │
├──┼───────────┼───────────┤
│ 4  │告訴人及被害人等五人提│同上                  │
│    │出之通訊軟體對話紀錄截│                      │
│    │圖照片及匯款憑據照片1 │                      │
│    │份。                  │                      │
├──┼───────────┼───────────┤
│ 5  │新北市新莊區農會西盛分│證明被告以其所有之新北│
│    │部帳號00000000000000號│市新莊區農會西盛分部金│
│    │帳戶開戶人基本資料及存│融帳戶詐欺告訴人及被害│
│    │款歷史交易明細查詢資料│人等五人匯款後，旋即提│
│    │各1 份                │領等事實。            │
└──┴───────────┴───────────┘
二、核被告所為，均係犯刑法第339 條第1 項之詐欺取財罪嫌。
    被所犯如附表所示之5 次詐欺取財犯行，犯意各別，行為互
    殊，請分論併罰。又如事實欄（或附表）所示之犯罪所得均
    未合法發還被害人，請依刑法第38條之1 第1 項規定宣告沒
    收，如全部或一部不能沒收時，請依刑法第38條之1 第3 項
    之規定，宣告追徵其價額。
三、依刑事訴訟法第251 條第1 項提起公訴。
    此    致
臺灣新北地方法院
中    華    民    國   110    年    4     月    1     日
                              檢  察  官  黃  冠  傑
┌────────────────────────────────────────┐
│附表：                                                                          │                                                                                                                                                                                                                                                                                                                      │
├──┬─────┬──────┬────────────┬─────┬─────┤
│編號│  被害人  │最初詐騙時間│      詐騙方式          │ 匯款時間 │ 匯款金額 │
│    │（告訴人）│            │                        │          │（新臺幣）│
├──┼─────┼──────┼────────────┼─────┼─────┤
│ 1  │告訴人林伯│109 年4 月20│以其虛設之「周謙」臉書帳│109 年4 月│4,000元   │
│    │叡        │日          │號，刊登出售皮帶等商品之│20日21時40│          │
│    │          │            │不實拍賣訊息，致告訴人林│分許      │          │
│    │          │            │伯叡瀏覽該不實訊息後陷錯│          │          │
│    │          │            │誤，而以臉書通訊軟體Mess│          │          │
│    │          │            │enger 與被告洽談買賣事宜│          │          │
│    │          │            │，並依被告指示，將新臺幣│          │          │
│    │          │            │（下同）4,000 元價金，匯│          │          │
│    │          │            │入被告所有之新北市新莊區│          │          │
│    │          │            │農會西盛分部帳號00000000│          │          │
│    │          │            │155543號帳戶（下稱新莊農│          │          │
│    │          │            │會帳戶）（嗣未寄送商品）│          │          │
├──┼─────┼──────┼────────────┼─────┼─────┤
│ 2  │告訴人林冠│109 年4 月21│以其虛設之「Ste Ven 」臉│109 年4 月│6,000元   │
│    │儒        │日          │書帳號，向告訴人林冠儒佯│22日17時29│          │
│    │          │            │稱其有汽車保險桿等商品出│分許      │          │
│    │          │            │售，致告訴人林冠儒陷於錯│          │          │
│    │          │            │誤，而依被告指示，將6,00│          │          │
│    │          │            │0 元價金匯入被告上開新莊│          │          │
│    │          │            │農會帳戶（嗣未寄送商品）│          │          │
├──┼─────┼──────┼────────────┼─────┼─────┤
│ 3  │被害人饒丞│109 年4 月25│以其虛設之「周謙」臉書帳│109 年4 月│4,000 元  │
│    │毅        │日          │號，向被害人饒丞毅佯稱其│28日5 時許│1,500 元  │
│    │          │            │有一組二手Airpods 等商品│、同日23時│共4,500 元│
│    │          │            │出售，致被害人饒丞毅陷於│許        │          │
│    │          │            │錯誤，而依被告指示，將5,│          │          │
│    │          │            │500 元價金匯入被告上開新│          │          │
│    │          │            │莊農會帳戶（嗣未寄送商品│          │          │
│    │          │            │）                      │          │          │
├──┼─────┼──────┼────────────┼─────┼─────┤
│ 4  │告訴人鄭明│109 年4 月底│以其虛設之「周謙」臉書帳│109 年5 月│6,060元   │
│    │        │某日        │號，刊登出售「正版 THOM │3 日12時43│          │
│    │          │            │BROWNE品牌外套」商品之不│分許      │          │
│    │          │            │實拍賣訊息，致告訴人鄭明│          │          │
│    │          │            │瀏覽該不實訊息後陷錯誤│          │          │
│    │          │            │，而以Messenger 與被告洽│          │          │
│    │          │            │談買賣事宜，並依被告指示│          │          │
│    │          │            │，將6,060 元價金，匯入被│          │          │
│    │          │            │告上開新莊農會帳戶（嗣寄│          │          │
│    │          │            │送仿品予告訴人鄭明）  │          │          │
├──┼─────┼──────┼────────────┼─────┼─────┤
│ 5  │告訴人李柏│109 年5 月7 │以其虛設之「周謙」臉書帳│109 年5 月│5,070元   │
│    │為        │日          │號，刊登出售「IPhone耳機│7 日11時24│          │
│    │          │            │1 個」商品之不實拍賣訊息│分許      │          │
│    │          │            │，致告訴人李柏為瀏覽該不│          │          │
│    │          │            │實訊息後陷錯誤，而以Mess│          │          │
│    │          │            │enger 與被告洽談買賣事宜│          │          │
│    │          │            │，並依被告指示，將5,070 │          │          │
│    │          │            │元價金，匯入被告上開新莊│          │          │
│    │          │            │農會帳戶（嗣未寄送商品）│          │          │
└──┴─────┴──────┴────────────┴─────┴─────┘